【裁判字號】    94,交訴緝,1
【裁判日期】    950126
【裁判案由】    業務過失致死
【裁判全文】
臺灣高雄地方法院刑事判決
公  訴  人  臺灣高雄地方法院檢察署檢察官
被      告  乙○○(冒名楊水泉.
上列被告因業務過失致死案件，經檢察官提起公訴（84年度偵字
第23180 號），被告為有罪之陳述，本院合議庭裁定由受命法官
依簡式審判程序獨任審理，判決如下：
    主  文
乙○○從事業務之人，因業務上之過失致人於死，處有期徒刑捌
月。
    事  實
一、乙○○係受僱於南龍通信股份有限公司之遊覽車司機，平日
    以駕駛該公司之營業用遊覽車載運乘客為業，係以駕駛為業
    務之人，其明知自己未領有汽車駕駛執照，竟仍於民國84年
    11 月17 日18時10分許，駕駛車牌號碼為ＸＸ-246號之遊覽
    車，沿高雄縣鳳山市○○○路，由西往東方向行駛，途經該
    路與中庄路口處之慢車道，理應注意車前狀況，及兩車併行
    之間隔，並隨時採取必要之安全措施，且兩車超車時，應於
    前車左側保持半公尺以上之間隔，行至安全距離後，再顯示
    右方向燈駛入原行車路線，避免發生危險，而依當時天候晴
    、路況及視距良好、柏油路面無障礙物，並無不能注意之情
    事，詎乙○○竟疏未注意，當時同公路同慢車道上適有蔡甘
    怡騎乘車號UGT- 057號之輕型機車後載鄭琬如，同向在乙○
    ○車之前方行駛中，竟未俟蔡甘怡機車以手勢或燈號表示允
    讓，且蔡甘怡未顯示左方向燈號，又未與蔡甘怡騎乘之機車
    保持半公尺公以上之間隔，即貿然超越該機車，並撞該機車
    ，致蔡甘怡之人、車失去重心，往右前方滑倒，蔡甘怡受有
    輕傷(傷 害部分，業據合法告訴)， 而後載之鄭琬如則遭乙
    ○○所駕駛之大型遊覽車右後車輪碾過顱骨碎裂骨折，當場
    死亡。乙○○於肇事後，於犯罪未被發覺前，即向警方報案
    ，並向據報前往現場處理高雄縣警察局鳳山分局之警員主動
    承認肇事，然其為逃避刑責竟於警詢、偵查中均冒用其小學
    及國中同學「楊水泉」名義應訊，嗣經楊水泉於警方調查時
    ，指認警方提供之乙○○照片，告知警方乙○○係其同學，
    始悉上情。
二、案經鄭琬如之母鄭李碧香訴由高雄縣政府警察局鳳山分局報
    告檢察官偵查起訴。
    理  由
一、本件被告所犯係死刑、無期徒刑、最輕本刑為3 年以上有期
    徒刑以外之罪，其於準備程序中就被訴事實為有罪之陳述，
    經法官告知簡式審判程序之旨，並聽取公訴人及被告之意見
    後，經本院合議庭裁定由受命法官獨任進行簡式審判程序，
    合先敘明。
二、上揭犯罪事實，業據被告坦承不諱，此外，復有道路交通事
    故調查報告表(一)、(二)、道路交通事故現場圖、現場照片等附
    卷可稽 (參相驗卷第3 至5 頁；11至15頁)。 又被害人鄭琬
    如確係因本件交通事故受有顱骨破碎骨折當場死亡，亦經臺
    灣高雄地方法院檢察署檢察官督同法醫師相驗無訛，有相驗
    屍體證明書、驗斷書、勘驗筆錄、相驗報告在卷足憑 (參相
    驗卷第25頁至第39頁)。 是被告之自白與事實相符，洵堪採
    信。
三、按汽車行駛時，駕駛人應注意車前狀況及兩車併行之間隔，
    並隨時採取必要安全措施，且汽車超車時，應於前車左側保
    持半公尺以上之間隔超過，行至安全距離後，再顯示右方向
    燈駛入原行路線，道路交通安全規則第94條第3 項及第101
    條第5 款分別定有明文。被告既為大型遊覽車之駕駛，對上
    揭規定，知之甚詳，於前揭時地駕車自應注意遵守前揭規定
    。而本件車禍發生時，係天侯晴、路況及視距良好、柏油路
    面無障礙物，並無不能注意之情事，亦有卷附交通事故調查
    報告表(一)、(二)在卷可稽，經查被告超車時未注意車前狀況，
    致撞及被害人蔡甘怡之機車而肇事，已如前述。足見被告確
    有過失之駕駛行為甚明。又蔡甘怡後載之鄭琬如因遭被告駕
    駛之遊覽車右後輪碾過而受顱骨破碎死亡，當場死亡，足證
    被告上開過失行為與被害人死亡結果間，具有相當因果關係
    ，被告涉犯業務過失致死犯行洵堪認定，依法應予論科。
四、被告自承未領有汽車駕駛執照，然其於案發前平日以駕駛大
    型遊覽車為職業，係從事駕駛大型遊覽車為業務之人，其於
    從事駕駛業務時過失致被害人死亡，核其所為，係犯刑法第
    276 條第2 項業務過失致人於死罪。被告以一業務過失之行
    為，同時致被告鄭琬如死亡，及被害人蔡甘怡受有輕傷，係
    一行為觸犯數罪名，為想像競合犯，應從一重之業務過失致
    死罪處斷。又被告無合法駕駛執照，竟仍駕駛上開大型遊覽
    車，因而致被害人死亡一節，惟按被告行為時之道路交通管
    理處罰條例第86條，並未有無照駕車致人傷、亡，應加重其
    刑之規定；而被告行為後，上揭條文於86年1 月22日修正公
    布，無照駕車致人傷、亡者，應加重其刑至二分之一，茲比
    較新舊法結果，自以被告行為時之舊法，較有利於被告，依
    刑法第2 條規定，應適用最有利於被告之行為時舊法。從而
    ，被告雖無照駕車致人傷、亡，然依行為時之舊法，仍無庸
    加重其刑。至被告雖於肇事後未被有偵查犯罪職權之機關或
    公務員發覺前，即主動向據報到場處理之高雄縣政府警察局
    鳳山分局警員坦承肇事，有該分局調查報告表、及道路交通
    事故調查報告表(二)附卷可參 (見相驗卷第2 、第5 頁)，其
    雖係對於未被發覺之罪自首，然其為逃避刑責竟冒用楊水泉
    名義應訊並無接受裁判之意，顯然不符合自首規定之要件(
    最高法院63年台上字第1101號判例要旨參照)， 自不得依刑
    法第62條前段規定減輕其刑，附此敘明。
五、爰審酌被告駕駛車輛不知小心謹慎，造成被害人鄭琬如死亡
    此一無法彌補之後果，且事後竟冒名應訊，意圖逃避刑責，
    犯罪情節難認輕微，惟念及被告未受有期徒刑以上刑之宣告
    ，有本院被告院內索引卡紀錄表、臺灣高等法院被告前案紀
    錄表在卷可按，素行尚佳，犯後坦承犯行，態度良好，又被
    告所屬之南龍公司業已賠償被害人家屬150 萬元等一切情狀
    ，量處如主文所示之刑，以資懲儆。
六、據上論斷：依刑事訴訟法第273 條之1 第1 項、第299 條第
    1 項前段，刑法第276 條第2 項，75年5 月23日修正公布之
    道路交通管理處罰條例第86條第2 項，判決如主文。
本案經檢察官甲○○到庭執行職務。
中    華    民    國    95    年    1    月  26     日
                      臺灣高雄地方法院交通法庭
                          法  官  張金柱
以上正本證明與原本無異。
如不服本判決，應於送達後10日內，向本院提出上訴狀。
（須附繕本）
中    華    民    國    95    年    2     月    10    日
                          書記官  蘇  豫
附錄本案所犯法條全文：
中華民國刑法第276條(過失致死罪)：
因過失致人於死者，處二年以下有期徒刑、拘役或二千元以下罰
金。
從事業務之人，因業務上之過失犯前項之罪者，處五年以下有期
徒刑或拘役，得併科三千元以下罰金。


司法院資訊處製作；財團法人民間司法改革基金會備份。
